臺灣高等法院刑事判決　　　　　　　　96年度上易字第929號
上　訴　人　台灣桃園地方法院檢察署檢察官
被　　　告　乙○○
上列上訴人因被告竊盜案件，不服臺灣桃園地方法院95年度簡上
字第538號，中華民國95年10月19日第一審判決（聲請簡易判決
處刑案號：臺灣桃園地方法院檢察署95年度偵字第13563號），
提起上訴，本院判決如下：
    主  文
上訴駁回。
    理  由
一、公訴意旨：
    公訴意旨略以：被告乙○○為裝潢工人，自民國95年2月10
    日起至同年3月30日止受僱於丙○○，在丙○○位於○○縣
    ○○市○○街52巷13號11樓之1之甲○○○○○○○大樓住
    處內，從事裝潢該屋之工作，其竟意圖為自己不法之所有，
    而基於普通竊盜之犯意，於上揭施工時間內某日，趁在上開
    屋內裝潢之便，竊取丙○○所有之仿勞力士鑽錶1支、純銀
    湯匙1支、馬年套幣1套，並將之藏放在該社區大樓地下2樓
    蓄水池後方，即被告放置工具雜物所在之置物櫃內，嗣於95
    年5月18日，經丙○○會同警員在上址置物櫃內發現前開贓
    物，而發覺上情。因認被告所為，涉有刑法第320條第1項之
    普通竊盜罪嫌。
二、起訴論據及被告之辯解：
    公訴人認被告涉有上揭普通竊盜罪嫌，無非係以(1)證人即失
    主丙○○指訴其於上開時間內，僱用被告在其屋內施工裝潢
    ，並交付房屋鑰匙，嗣後其在清點屋內的封存物品時，發現
    部分財物失竊，然其住處門鎖並無遭人破壞之痕跡，嗣後其
    在本件置物櫃內發現部分失竊之物，即鑽錶、銀湯匙及套幣
    等語，且丙○○與被告素無仇怨，應無誣攀被告之必要；(2)
    依證人即社區管理員藍金條於檢察官偵查中指稱：起出上開
    鑽錶等贓物所在之置物櫃，平日僅有被告在內擺放工具，且
    由卷附現場照片觀察，該置物櫃係擺放在該社區大樓地下2
    樓蓄水池後方，甚為隱蔽，亦非平日住戶之通行處；(3)被告
    自承因施工之故，持有丙○○交付之房屋鑰匙，其之前又係
    上開甲○○○○○○○之管理員，熟悉該社區之環境、配置
    ；(4)綜上事證，本件告訴人之住處門鎖未遭破壞，顯然竊嫌
    係以正常方式啟門入內行竊，而告訴人在發現失竊後，已於
    95年4月11日向轄區派出所報案，時隔月餘後，始在警員及
    該社區總幹事林永雄之會同下，於該社區大樓地下室2樓，
    被告放置其私人物品之置物櫃內，查獲上開贓物，顯然告訴
    人並非故意設詞誣陷等情，為其論據。訊之被告乙○○堅決
    否認有何竊盜犯行，辯稱：伊並未竊取上開鑽錶、銀湯匙及
    套幣，警員發現上開贓物所在的置物櫃，係告訴人丙○○不
    要之物，伊才將之搬至地下2樓，作為放工具的地方使用，
    並不知置物櫃內藏有上開贓物等語。
三、法律規定及判決先例：
    按犯罪事實應依證據認定之，無證據不得認定犯罪事實；又
    不能證明被告犯罪者，應諭知無罪之判決，刑事訴訟法第15
    4條第2項、第301條第1項前段分別定有明文。再按事實之認
    定，應憑證據，苟未能發現相當之證據，或證據不足以證明
    ，自不能以推測或擬制之方法，以為裁判之基礎；且認定犯
    罪事實所憑之證據，其為訴訟上之證明，須達於通常一般人
    均不致有所懷疑，而得確信其為真實之程度者，始得據為有
    罪之認定，倘其證明未達到此一程度，而有合理之懷疑存在
    時，尚難為有罪之認定基礎；苟積極證據不足為不利於被告
    事實之認定時，即應為有利於被告之認定，更不必有何有利
    之證據，最高法院40年台上字第86號、76年台上字第4986號
    、30年上字第816號判例可資參照。另告訴人之告訴，係以
    使被告受刑事訴追為目的，是其陳述是否與事實相符，仍應
    調查其他證據以資審認，此亦有最高法院52年台上字第1300
    號判例可稽。
四、本院之判斷：
　(一)證人丙○○於原審審理時雖證稱：「本案房屋是我買的，有
  　3副鑰匙，1副交給我父親，1副我自己保管，1副交給被告，
    是施工前1、2天交給他的，到95年4月5日付錢後約一個星期
    ，才向被告收回鑰匙，我在95年4月11日發現失竊，被告施
    工期間，有請人補2個櫃子及換燈管，這二項工作都是約一
    個小時的時間就可以做好，屋內的東西我都已經裝箱，並貼
    膠帶封存，失竊的鑽錶、套幣及銀湯匙，原本就放在查獲的
    置物櫃裡，我藏在置物櫃中央抽屜與旁邊隔板間的夾縫裡，
    該置物櫃原本放在客廳，我有做新的，舊的我本來想留著，
    也沒有告訴被告可以丟掉，但被告說他在清理時就已經將它
    拿去丟掉，我想就算了，之後，我發現我存的硬幣丟掉了，
    就去報案，事後和守衛聊天，他說地下室2樓有一個放被告
    工具的櫃子，我就去看，發現其中二個櫃子是我的，裡面就
    有我失竊的部分物品」等語（見原審96年3月7日審理筆錄第
    3頁至第6頁），惟其亦證稱：「被告說他已經把櫃子丟掉，
    我到大樓的門口去看，希望清潔隊還沒有收走，但已經不在
    門口，我想說可能是清潔隊已經收走，就沒有再過問」、「
    該置物櫃的夾縫中，除了查到的鑽錶、套幣及銀湯匙之外，
    並沒有其他財物，我發現上開三項失物時，失物所在的位置
    和我原來藏的位置相同，沒有動過，搬動該置物櫃時，因為
    夾縫剛好可以卡住該三項失物，所以該三項失物不會因此掉
    落或變換位置」、「該三項失物所在，不容易發覺，因為一
    般人不會想到抽屜旁邊會有夾縫，且打開抽屜也不會看到，
    需要把抽屜整個打開，並且彎腰到與夾縫相同高度時，才有
    可能發現，況且，就算整個抽屜拉出來，東西也不會掉出來
    」等語（同上筆錄第10頁、第12頁）。細繹證人丙○○上開
    證詞，應足認本件藏有鑽錶、套幣及銀湯匙之置物櫃，係被
    告主觀上誤認丙○○已經不要之物，此觀丙○○經檢察官質
    以：「被告稱是你請他把置物櫃丟掉的」等語時，亦答稱：
    「我並沒有說要丟掉，可能是被告認為我已經有做新的櫃子
    ，就把舊櫃子拿去丟了」等語自明（同上筆錄第8頁），從
    而，被告縱然擅自將該置物櫃搬至該社區大樓地下室供己擺
    放雜物使用，亦難憑此認定其有竊盜之不法意圖。
　(二)再者，丙○○在上開置物櫃內發現前揭鑽錶、套幣及銀湯匙
  　時，上開失物並無遭人移動之跡象，已見前述，準此，被告
    是否已經發現置物櫃內藏有上開物件，而起心竊取，似非無
    疑。參酌鑽錶、套幣及銀湯匙均係體積不大，可隨身攜走之
    物，設若被告有心竊取，僅需趁其出入上開社區大樓之便，
    將上揭鑽錶等物夾帶外出即可，並無將之繼續留存在置物櫃
    內之必要。至於被告辯稱：該置物櫃係丙○○不要之物等語
    ，雖與證人丙○○前述證詞不符，然此或係因一方故意誇甚
    其詞，或者雙方當初言語誤會所致，單憑此節，並不足以執
    為不利於被告之認定。證人丙○○之上開證詞，僅能證明被
    告擅自搬取該置物櫃，而不足以證明被告有意竊取置物櫃內
    夾藏之鑽錶、套幣、銀湯匙。
　(三)另查，丙○○於95年4月11日發現其存放之硬幣等財物失竊
    ，隨即向轄區派出所報案，而其發現失竊時，屋內並無遭人
    破壞之痕跡，竊嫌應係以和平方式啟門入內行竊，在此期間
    ，除丙○○與其父外，僅被告持有該屋鑰匙，此經丙○○證
    述如前，並有桃園縣政府警察局受理各類案件紀錄表、甲○○○○○○○人員進出登記表各1份在卷可稽（偵查卷第20
    頁、第28頁至第36頁），然因本件起獲之鑽錶、套幣及銀湯
    匙，應非被告有意竊取之物，已見前述，自不能證明與其他
    財物失竊有關，而檢察官僅指訴被告竊取上開鑽錶、套幣及
    銀湯匙，並未指訴被告竊取硬幣等其他之物，是故，其餘部
    分既未經起訴，自非本院所得審究。
　(四)至於證人藍金條之證詞，及警員拍攝置物櫃所在之照片等物
 　 ，僅能證明該置物櫃確係被告搬來，作為其平日堆放工具雜
    物使用，且該處較為靜僻而已，均無法證明被告涉有本件犯
    行。
　(五)綜上所述，尚無積極證據足以證明被告犯罪。
五、原審認本件應諭知無罪，簡易庭判決，尚有違誤，而改依通
    常程序自為第一審判決，為被告無罪之諭知。經核尚無不合
    。檢察官循告訴人丙○○具狀請求上訴，仍執陳辭指摘不當
    ，為無理由，應予駁回。
據上論斷，應依刑事訴訟法第368條，判決如主文。
本案經檢察官鄭龍照到庭執行職務。
中　　華　　民　　國　　96　　年　　5 　　月　　31　　日
　　　　　　　　　刑事第十八庭審判長法　官  溫耀源
　　　　　　　　　　　　　　　　　  法　官  陳健順
　　　　　　　　　　　　　　　　　  法　官  邱同印
以上正本證明與原本無異。
不得上訴。
                                    書記官  莊昭樹
中　　華　　民　　國　　96　　年　　5 　　月　　31　　日
